臺灣士林地方法院刑事判決　　　　　　　　　　　　　　九十三年度訴字第四九號
　　公　訴　人　臺灣士林地方法院檢察署檢察官
　　被　　　告　丁○○
右列被告因偽造文書案件，經檢察官提起公訴（九十二年度偵字第九四四八號），本
院裁定進行簡式審判程序，並判決如左：
    主  文
丁○○共同連續行使偽造私文書，足以生損害於他人，累犯，處有期徒刑陸月，如易
科罰金以佰元折算壹日。
變造之「乙○○」國民身分證上換貼之丁○○照片壹張、偽造之中國信託商業銀行信
用卡貳張（卡號：0000000000000000號及00000000000
00000號）、偽造之「乙○○」名義簽帳單顧客存根聯壹張及特約商店存根聯上
偽造之「乙○○」署押壹枚、販賣明細單上偽造之「乙○○」署押貳枚，均沒收。
    事  實
一、丁○○曾於民國（下同）八十九年間因賭博案件，經臺灣板橋地方法院於八十九
    年五月十五日以八十九年度易字第六五０號判決判處有期徒刑二月，如易科罰金
    以三百元折算一日，並於同年六月二十二日確定，嗣於同年八月二十九日易科罰
    金執行完畢，猶不知悔改，因於八十九年七月間由澎湖來臺北就業，一直找不到
    工作，又缺錢花用，見中國時報分類廣告刊登身分證借款新台幣（下同）三至五
    萬元等內容之廣告，其乃與該地下錢莊人員聯絡後借得三萬元，後因利息過重，
    無力償還，竟與該地下錢莊不詳真實姓名年籍之成年男子三、四名，共同基於使
    用偽造信用卡詐購財物之概括犯意聯絡，計劃行使偽造信用卡詐購商品，用以抵
    償丁○○積欠之借款，並約明得手一次折抵五千元，且為圖掩飾身分之用，又與
    該地下錢莊人員共同基於行使變造國民身分證之概括犯意聯絡，先於八十九年九
    月二十二日下午四時許，在臺北市○○區○○路一一六號「燦坤三Ｃ士林店」外
    面，由丁○○提供其本人之照片一張交予上開地下錢莊真實姓名年籍不詳之成年
    男子三、四名，由渠等在路邊車內以黏貼於「乙○○」國民身分證上之方式，變
    造「乙○○」之國民身分證一張，並連同偽造之中國信託商業銀行信用卡（卡號
    ：0000000000000000號，真正持卡人蔡服昆）一張交付給丁○○，而信用卡係表示持卡人與發卡銀行間所成立之消費付款委託契約，屬準私文
    書，丁○○即在上開偽造之信用卡背面持卡人簽名欄內偽簽「乙○○」之署押一
    枚，完成偽造準私文書之行為，旋與該地下錢莊人員共同基於行使偽造準私文書
    及詐欺取財之概括犯意，持上開偽造之信用卡及變造之國民身分證，於同日下午
    五時許，推由丁○○一人單獨進入前揭「燦坤三Ｃ士林店」，向該特約商店之店
    員，佯以刷卡簽帳付款方式，購買康柏牌筆記型電腦一台（型號Ｐ１７００，價
    格為七萬七千九百元），而以複寫方式在簽帳單之顧客存根聯及特約商店存根聯
    上偽簽「乙○○」署押各一枚，一次完成二聯「乙○○」名義之簽帳單私文書（
    一式二聯複寫，分別為顧客存根聯、特約商店存根聯），並接續在販賣明細單上
    冒用「乙○○」名義填寫客戶資料，且偽簽「乙○○」姓名二枚於其上，連同簽
    帳單交付該特約商店店員而加以行使，再由該特約商店店員將上開第一聯即顧客
    存根聯交持卡人丁○○收執，致該特約商店誤信前開偽造之簽帳單即為乙○○本
    人已在特約商店消費如簽帳單所載之金額，並同意依照信用卡使用規定，一經使
    用或訂購商品，均按所示之全部金額付款予發卡銀行，使特約商店可轉向發卡銀
    行請款，而允其簽帳消費，並交付上開筆記型電腦一台予丁○○，足以生損害於
    乙○○、真正持卡人蔡服昆、發卡銀行中國信託商業銀行與特約商店「燦坤三Ｃ
    士林店」。丁○○得手後，便將該筆記型電腦及信用卡交給在外等候之地下錢莊
    人員，以此抵償五千元之借款。
二、丁○○又於八十九年九月二十三日下午四時許接獲上開地下錢莊人員電話，指示
    其於同日晚上七時許至臺北縣汐止市○○路一六八號二樓「燦坤三Ｃ汐止店」樓
    下見面，屆時丁○○即依約前往，而上開地下錢莊已成年之男子三、四名亦依約
    出現，丁○○與渠等承前揭共同使用偽造信用卡詐購財物之犯意聯絡，該地下錢
    莊人員先將偽造之中國信託商業銀行信用卡（卡號：000000000000
    0000號，真正持卡人陳世昌）一張交予丁○○，丁○○旋在上開偽造之中國
    信託商業銀行信用卡背面持卡人簽名欄內偽簽「乙○○」之署押一枚，以完成偽
    造信用卡之準私文書，嗣於同日晚間八時五十分許，其與該地下錢莊人員共同基
    於前揭行使偽造準私文書及詐欺取財之犯意聯絡，推由丁○○持該偽造之信用卡
    及前揭變造之國民身分證進入「燦坤三Ｃ汐止店」，向該特約商店之營業員丙○○，佯以刷卡簽帳付款之方式，欲選購倫飛牌筆記型電腦一台（型號Ａ１０１０
    Ｍ─Ａ１０１０′８０９７７４號），並將前揭偽造之信用卡及變造之國民身分
    證交與丙○○，以行使刷卡付費，足以生損害於乙○○、真正持卡人陳世昌、發
    卡銀行中國信託商業銀行及特約商店「燦坤三Ｃ汐止店」。惟因該信用卡卡號業
    經「燦坤三Ｃ汐止店」公告通知為偽卡卡號，丙○○乃發現丁○○所持信用卡有
    異，而未將財物交付，當場查獲並報警處理，並扣得前揭變造之「乙○○」國民
    身分證及偽造之中國信託商業銀行信用卡各一張。
三、案經臺北縣政府警察局汐止分局報請臺灣士林地方法院檢察署檢察官偵查起訴，
    嗣由本院裁定進行簡式審判程序。
      理  由
一、右揭事實，業據被告丁○○於警訊時及偵審中迭次坦承不諱，並經被害人乙○○
    、「燦坤三Ｃ士林店」之代理人即該店股長甲○○於警局指述甚詳，復據證人即
    「燦坤三Ｃ士林店」店員秦教仁、「燦坤三Ｃ汐止店」電腦營業員丙○○證述屬
    實，並有上開變造之「乙○○」國民身分證一張及偽造之中國信託商業銀行信用
    卡一張（卡號：0000000000000000號）、特約商店「燦坤三Ｃ
    士林店」留存之簽帳單一張、販賣明細單一張、臺北縣警察局贓物認領保管單一
    紙、贓證物照片一張等可資佐證。又上開扣案乙○○之國民身分證，經法務部調
    查局鑑定結果，認該身分證之上、下膠膜未能完整疊合且掀開膠膜外層檢視其內
    部，發現膠膜內層沿相片欄邊緣部位有遭切割痕跡，綜合研判該送鑑之國民身分
    證應係換貼相片之變造品，有該局九十二年十二月四日調科貳字第０九二００四
    四三九二０號鑑定通知書在卷可稽（參見偵查卷第五七頁至第六一頁）；又被告
    所持前揭二張中國信託商業銀行信用卡，亦確均係偽卡，有中國信託商業銀行法
    務調查組九十二年四月二十八日偽卡鑑定函可稽，足徵被告之自白與事實相符，
    本件事證明確，被告犯行堪以認定，應予依法論科。
二、按信用卡係表示持卡人與發卡銀行間所成立之消費付款委託契約，屬刑法第二百
    二十條第二項所稱「錄音、錄影或電磁紀錄，藉機器或電腦之處理所顯示之聲音
    、影像或符號，足以為表示其用意之證明者，亦同」之準私文書。信用卡簽帳單
    ，則係持卡人向特約商店消費後，簽署持卡人之姓名，由特約商店將第一聯交持
    卡人收執，第二聯則由特約商店取回，資以向發卡銀行請款。該簽帳單由持卡人
    簽名，即表示持卡人同意依據其與發卡銀行間之約定，對其所購物品或接受服務
    ，均應按簽帳單之消費金額，付款與發卡銀行。故持卡人於簽帳單簽名，係對所
    簽金額負擔付款之義務，性質上屬消費付款契約書，為私文書（最高法院九十年
    度台上字第六八九八號判決參照）。是在偽造之信用卡背面偽簽持卡人署押，完
    成偽造之信用卡該準私文書後，持該偽造之信用卡，使特約商店誤信為真正，而
    允以消費，並偽造持卡人之署押於消費簽帳單上，再持該簽帳單私文書交付特約
    商店加以行使，係犯行為時刑法第二百十六條、第二百十條之行使偽造（準）私
    文書及第三百三十九條第一項之詐欺取財罪。而本件被告行為後，刑法業於九十
    年六月二十日修正增訂第二百零一條之一第二項，該條項規定：「行使前項偽造
    、變造之信用卡、金融卡、儲值卡或其他相類作為簽帳、提款、轉帳或支付工具
    之電磁紀錄物，或意圖供行使之用，而收受或交付於人者，處五年以下有期徒刑
    ，得併科三萬元以下罰金」，與前述刑法第二百十六條、第二百十條之行使偽造
    私文書罪處五年以下有期徒刑比較，以修正前之法律有利於被告，依刑法第二條
    第一項但書之規定，自應適用行為時之法律。
三、核被告丁○○提供其所有之照片與該地下錢莊人員變造國民身分證後而持以行使
    ，係犯刑法第二百十六、第二百十二條行使變造特種文書罪。於偽造之信用卡背
    面偽簽「乙○○」署押，完成偽造準私文書之行為，再持以使用，係犯刑法第二
    百十六條、第二百二十條第二項、第二百十條之行使偽造準私文書罪。於簽帳單
    上偽簽「乙○○」署押，再持以行使，係犯刑法第二百十六條、第二百十條之行
    使偽造私文書罪（八十九年九月二十三日晚上八時五十分至「燦坤三Ｃ汐止店」
    只有持偽造之信用卡加以行使，並未在簽帳單上簽帳）。其偽造署押屬偽造（準
    ）私文書之部分行為，偽造（準）私文書之低度行為則為行使之高度行為所吸收
    ，均不另論罪。又其詐購財物，其中「燦坤三Ｃ士林店」已得手，係犯刑法第三
    百三十九條第一項之詐欺取財既遂罪，而「燦坤三Ｃ汐止店」則未得手，係犯刑
    法第三百三十九條第三項、第一項之詐欺取財未遂罪。又被告與該地下錢莊不詳
    真實姓名年籍之成年男子三、四名就前揭行使變造特種文書及行使偽造（準）私
    文書、詐欺取財罪既遂、未遂罪間，具有犯意之聯絡及行為之分擔，均為共同正
    犯。復被告多次行使變造特種文書、行使偽造準私文書及詐欺取財犯行，均時間
    緊接，又觸犯構成要件相同之罪名，顯均係基於概括犯意反覆為之，應分別依刑
    法第五十六條連續犯之規定就行使偽造準私文書部分以一罪論，另就詐欺取財部
    分從情節較重之詐欺取財既遂罪名論以一罪，並均依法加重其刑。而被告於八十
    九年九月二十二日下午五時許同一次消費中，本於同一犯意在簽帳單及消費明細
    單上偽簽署押所為偽造私文書，為接續犯。再被告行使變造特種文書之目的在於
    掩護其持偽造信用卡刷卡詐取財物之犯行，已據其供明，所犯上開行使變造特種
    文書、行使偽造準私文書、行使偽造私文書及詐欺取財四罪間，有方法結果之牽
    連關係，為牽連犯，應從一重之連續行使偽造準私文書罪處斷。至公訴人於起訴
    書犯罪事實欄就被告在「燦坤三Ｃ汐止店」詐購商品未遂犯行已有敘及，雖於所
    犯法條欄並未論列刑法第三百三十九條第三項、第一項，應係漏引，附予說明。
    末查，被告丁○○曾於八十九年間因賭博案件，經臺灣板橋地方法院於八十九年
    五月十五日以八十九年度易字第六五０號判決判處有期徒刑二月，如易科罰金以
    三百元折算一日，並於同年六月二十二日確定，嗣於同年八月二十九日易科罰金
    執行完畢，此有臺灣高等法院被告全國前案紀錄表存卷可按，其於刑之執行完畢
    後五年內再犯本件有期徒刑以上之罪，為累犯，應依法遞加重其刑。爰審酌被告
    犯罪之動機、生活狀況、智識程度、持偽造信用卡，並偽造署押、偽造私文書復
    持以行使，對被害人所生之損害非輕，亦影響社會交易秩序、目的在於抵償地下
    錢莊之借款、事後尚未與被害人達成和解清償盜刷款項及犯罪後態度尚稱良好等
    一切情狀，量處如主文所示之刑。又被告行為後，刑法第四十一條業於九十年一
    月十日修正公布，同年月十二日生效，舊法規定犯最重本刑三年以下有期徒刑以
    下之刑之罪，而受六月以下有期徒刑或拘役之宣告，因身體、教育、職業或家庭
    之關係，執行顯有困難者，得易科罰金；修正後刑法第四十一條第一項規定，凡
    犯最重本刑五年以下有期徒刑以下之刑之罪，而受六個月以下有期徒刑或拘役之
    宣告，因身體、教育、職業、家庭之關係或其他正當事由，執行顯有困難者，均
    得易科罰金，惟查易科罰金係關於執行之事項，與罪刑之輕重問題無涉，自應尊
    重制定新法之精神，一律適用新法，不生新舊法律適用之比較問題，故依修正後
    之刑法第四十一條第一項前段規定諭知被告易科罰金之折算標準，附此敘明。
四、按沒收為從刑，應附屬於主刑，不生比較輕重之問題。是以行為後法律有變更者
    ，如新法規定之主刑較輕於舊法，或其輕重與舊法完全相同，或僅關於沒收之規
    定有所修正時，自不問其沒收部分之輕重如何，均應依從新之原則，適用裁判時
    之新法；惟若經比較新舊法之主刑輕重，認應依刑法第二條第一項但書適用最有
    利於行為人之舊法時，則依從刑附屬於主刑之原則，自不得將沒收部分予以割裂
    而單獨適用新法之相關規定（最高法院八十七年度臺上字第三三三二號判決意旨
    參照）。查被告行使前揭偽造之中國信託商業銀行信用卡二張部分，其行為後，
    刑法第二百零五條雖修訂偽造之信用卡，不問屬於犯人與否均沒收之規定，惟其
    主刑部分既經比較新舊法結果，適用行為時之刑法第二百十六條、第二百二十條
    第二項、第二百十條行使偽造準私文書罪處斷，已如上述，依從刑附屬於主刑之
    原則，自不得將沒收部分予以割裂而單獨適用新法之相關規定，合先敘明。
五、扣案變造之「乙○○」國民身分證上被告之照片一張，係被告所有，供犯罪所用
    之物，應依刑法第三十八條第一項第二款規定諭知沒收。而偽造之中國信託商業
    銀行信用卡二張（卡號：0000000000000000號及000000
    0000000000號）、偽造之簽帳單顧客存根聯一張，分別屬於共犯即該
    地下錢莊人員及被告所有，為供犯罪所用與犯罪所得之物，其中卡號00000
    00000000000號信用卡及簽帳單顧客存根聯雖均未扣案，但既無證據
    證明業已滅失，應併依刑法第三十八條第一項第二、三款宣告沒收，至於其上偽
    造之署押則毋庸為重複沒收之諭知。另前開簽帳單之特約商店存根聯上偽造之「
    乙○○」署押一枚及販賣明細單上偽造之「乙○○」署押二枚，應均依刑法第二
    百十九條規定諭知沒收。
據上論斷，應依刑事訴訟法第二百九十九條第一項前段、第二百七十三條之一第一項
，刑法第二條第一項、第二十八條、第五十六條、第二百十六條、第二百十二條、第
二百十條、第二百二十條第二項、第三百三十九條第一項、第五十五條、第四十七條
、第四十一條第一項、第三十八條第一項第二款、第三款、第二百十九條，罰金罰鍰
提高標準條例第一條前段、第二條，判決如主文。
本案經檢察官王巧玲到庭執行職務
中      華      民      國      九十三    年      三    月      三十    日
                                      臺灣士林地方法院刑事第三庭
                                          法  官  李  育  仁
右正本證明與原本無異。
如不服本判決，應於判決送達後十日內，向本院提出上訴狀。
                                          書記官  陳  玉  瓊
中      華    民      國      九十三    年      四    月        一    日
附錄本案論罪科刑依據之法條：
中華民國刑法第二百十條：
  偽造、變造私文書，足以生損害於公眾或他人者，處五年以下有期徒刑。
中華民國刑法第二百十二條：
  偽造、變造護照、旅券、免許證、特許證及關於品行、能力服務或其他相類之證書
  、介紹書，足以生損害於公眾或他人者，處一年以下有期徒刑、拘役或三百元以下
  罰金。
中華民國刑法第二百十六條：
  行使第二百十條至第二百十五條之文書者，依偽造、變造文書或登載不實事項或使
  登載不實事項之規定處斷。
中華民國刑法第三百三十九條第一項：
  意圖為自己或第三人不法之所有，以詐術使人將本人或第三人之物交付者，處五年
  以下有期徒刑、拘役或科或併科一千元以下罰金。
